臺灣高等法院臺南分院民事判決　九十一年度上易字第二二二號　Ｊ
　　　上　訴　人　甲　○　○
　　　法定代理人　仝　清　筠
　　　訴訟代理人　賴　克　榮
右當事人間請求清償債務事件，上訴人對於中華民國九十一年八月十二日臺灣臺南地
方法院第一審判決（九十一年度訴字第一四九六號）提起上訴，本院判決如左：
      主      文
原判決關於命上訴人給付超過新台幣伍拾玖萬壹仟捌佰柒拾元部分，及該部分假執行
之宣告，暨訴訟費用（除確定部分外）之裁判均廢棄。
右開廢棄部分，被上訴人在第一審之訴及假執行之聲請均駁回。
第一（除確定部分外）、二審訴訟費用由被上訴人負擔。
      事      實
甲、上訴人方面：
  一、聲明：求為判決：
（一）原判決關於命上訴人給付被上訴人超過新台幣（下同）五十九萬一千八百七十
      元及法定利息部分，暨該部分假執行之宣告均廢棄。
（二）右開廢棄部分，被上訴人在第一審之訴及假執行之聲請均駁回。
  二、陳述：
（一）本件係因上訴人於民國（下同）九十年二月初原欲向被上訴人公司訂購電腦設
      備，而與被上訴人之業務員洽商訂購行為，惟因上訴人過去未曾與被上訴人公
      司往來，無授信額度，被上訴人所雇之業務員為獲得上訴人之訂單，乃尋求業
      已與被上訴人公司有往來之訴外人即華田科技股份有限公司（以下簡稱華田公
      司）之協助，並獲得華田公司同意，而以華田公司名義進行本件訂購電腦設備
      買賣行為。被上訴人公司於起訴時主張上訴人並無被上訴人公司授信額度，竟
      假冒訴外人華田公司名義，向被上訴人公司訂貨，致使被上訴人公司陷於錯誤
      ，而將貨物交給上訴人公司收受完畢云云，顯與事實不符，應予否認。
（二）上訴人對於確有先後於九十年二月十六日及同年月二十日向被上訴人所訂購電
      腦設備二批，金額分別為六十二萬四千三百九十八元及四萬五千五百二十一元
      等事實，並不否認。惟九十年二月十六日所訂購之電腦設備共計二十四套，因
      與實際需求有所不符，故事後雙方協議以退貨方式處理，業據雙方於九十年七
      月二十日所簽立和解契約協議條款第一點載明：「就華田六二四，三九八本筆
      二月份之應收帳款，以退貨處理」等語，足茲佐證。且上訴人業已將該批電腦
      設備二十四套內其中之三套寄回被上訴人公司，該退貨之三套價金總計七萬八
      千零四十九元，當應自應給付之款項中予以扣除；換言之，上訴人僅對被上訴
      人負有五十九萬一千八百七十元之債務。
  三、證據：提出證明書一紙及送貨單影本二紙為證。
乙、被上訴人方面：
  一、聲明：求為判決：駁回上訴。
  二、陳述：除與原判決記載相同者，茲引用之外，補稱：
（一）上訴人於九十年二月十六日及同年二月二十日向被上訴人訂購電腦設備二批，
      金額分別為六十二萬四千三百九十八元及四萬五千五百二十一元，總計為六十
      六萬九千九百一十九元，有報價單為憑。惟因上訴人無被上訴人公司同意之授
      信額度，竟假冒訴外人華田公司名義，向被上訴人訂貨，致使被上訴人陷於錯
      誤（惟被上訴人就此於本院審理時已不再主張），而將貨物交給被告收受完畢
      ，此有受訂單及出貨單可稽。嗣經被上訴人發覺前述情事，上訴人始於九十年
      七月二十日與被上訴人簽立和解契約，約定上訴人應於九十年八月二十日前就
      第一筆貨款即六十二萬四千三百九十八元部分完成退貨，退貨規格則依當時出
      貨標準，如有缺失願依現金原價賠償；至於第二筆貨款四萬五千五百二十一元
      ，上訴人則承諾於八月二十日前以現金支付；惟屆期上訴人既未付款，亦未將
      貨品退還被上訴人。
（二）對於上訴人所提出之證明書及送貨單影本二紙之真實性並不爭執，且被上訴人
      同意扣除三套電腦設備之價金，即七萬八千零四十九元。
  三、證據：援用於原審所提之證據。
      理      由
一、本件被上訴人起訴主張：上訴人先後於九十年二月十六日及同年二月二十日，向
    被上訴人訂購電腦設備二批，金額分別為六十二萬四千三百九十八元及四萬五千
    五百二十一元，總計為六十六萬九千九百一十九元；而被上訴人已將貨物交給上
    訴人收受完畢。嗣因上訴人未交付價金，經被上訴人催討，上訴人始於九十年七
    月二十日與被上訴人簽立和解契約，約定上訴人應於九十年八月二十日前就第一
    筆貨款即六十二萬四千三百九十八元部分完成退貨，至退貨規格則依當時出貨標
    準，如有缺失則願依現金原價賠償；至於第二筆貨款四萬五千五百二十一元，上
    訴人則承諾於八月二十日前以現金支付；惟屆期上訴人既未付款，亦未將貨品退
    還予被上訴人。爰本於和解契約作用之貨款給付請求權之法律關係，求為判命上
    訴人應給付被上訴人六十六萬九千九百一十九元，及自清償期屆至之翌日即九十
    年八月二十一日起至清償日止，按週年利率百分之五計算利息之判決等語（原審
    判決上訴人應給付被上訴人六十六萬九千九百一十九元，及法定遲延利息；嗣上
    訴人僅就原判決關於命上訴人給付被上訴人超過五十九萬一千八百七十元及法定
    利息部分，提起上訴；至其餘敗訴部分即五十九萬一千八百七十元及該部分之法
    定遲延利息，則未據上訴人聲明不服而確定）。
二、上訴人則以：上訴人對於確有於九十年二月十六日及同年月二十日向被上訴人訂
    購電腦設備二批，金額分別為六十二萬四千三百九十八元及四萬五千五百二十一
    元等事實，並不否認；惟於九十年二月十六日所訂購之電腦設備共計二十四套，
    因與實際需求有所不符，故事後雙方協議以退貨方式處理，已據雙方於九十年七
    月二十日所簽立和解契約協議條款第一點載明：「就華田六二四，三九八本筆二
    月份之應收帳款，以退貨處理」等語足證。且上訴人業已將該批電腦設備二十四
    套中之三套退回予被上訴人公司，該退貨之三套價金計七萬八千零四十九元，當
    應自給付之款項中扣除；換言之，上訴人僅對被上訴人負有五十九萬一千八百七
    十元之債務等語，資為抗辯。
三、按當事人互相表示意思一致者，無論其為明示或默示，契約即為成立；又稱和解
    者，謂當事人約定，互相讓步，以終止爭執或防止爭執發生之契約；且和解有使
    當事人所拋棄之權利消滅及使當事人取得和解契約所訂明權利之效力；另債權人
    基於債之關係，得向債務人請求給付；而給付有確定期限者，債務人自期限屆滿
    時起，負遲延責任；同時以支付金錢為標的者，債權人得請求依法定利率計算之
    遲延利息；民法第一百五十三條第一項、第七百三十六條、第七百三十七條、第
    一百九十九條、第二百二十九條第一項及第二百三十一條第一項定有明文。次按
    和解內容，倘以他種法律關係替代原有法律關係者，則係以和解契約創設新法律
    關係，故債務人如不履行和解契約，債權人應依和解創設之新法律關係請求履行
    ，不得再依原有法律關係請求給付（最高法院八十三年度台上字第六二○號判例
    參照）。次按當事人主張有利於己之事實者，就其事實有舉證之責任；民事訴訟
    法第二百七十七條亦定有明文。又當事人於訴訟上所為之自認，於辯論主義所行
    之範圍內有拘束法院之效力，法院自應認當事人自認之事實為真，以之為裁判之
    基礎（最高法院二十六年度上字第八○五判例參照）。
四、查被上訴人主張上訴人確有先後於九十年二月十六日及同年二月二十日，向被上
    訴人公司訂購電腦設備二批，金額分別為六十二萬四千三百九十八元及四萬五千
    五百二十一元，總計貨款為六十六萬九千九百一十九元，且被上訴人亦已依約將
    上訴人訂貨物交付予上訴人收受完畢。嗣因上訴人未依約交付貨款價金，經被上
    訴人公司催討，上訴人始於九十年七月二十日與被上訴人簽立和解契約，雙方約
    定上訴人應於九十年八月二十日前就第一筆貨款即六十二萬四千三百九十八元部
    分完成退貨，至退貨規格依當時出貨標準為據，如有缺失則上訴人願依現金原價
    賠償；至於第二筆貨款即四萬五千五百二十一元部分，上訴人則承諾願於同年八
    月二十日前以現金支付之事實，已據被上訴人於原審及本院審理時陳述在卷，並
    有其所提出之和解契約書、切結書影本各一紙及報價單、受訂單、出貨單影本各
    二份附卷可參（原審卷第十五至二十二頁）；且為上訴人於原審及本院審理時所
    不爭執，自屬真實。
五、至被上訴人另主張兩造於前開和解書所約定之期限屆至後，上訴人並未依該和解
    書之內容於九十年八月二十日前就第一筆貨款即六十二萬四千三百九十八元部分
    完成退貨，亦未於同年八月二十日前以現金支付第二筆貨款即四萬五千五百二十
    一元；上訴人積欠被上訴人之貨款總計為六十六萬九千九百一十九元，自應由上
    訴人負責清償之事實，固據被上訴人於原審及本院審理時陳述在卷，並有其所提
    出之前揭和解契約書、切結書影本各一紙及報價單、受訂單、出貨單影本各二份
    附卷可參；惟此則為上訴人所堅決否認（指請求上訴人給付被上訴人超過五十九
    萬一千八百七十元及法定利息部分），並為前揭情詞之抗辯。從而本件所應審究
    者厥為：上訴人是否確有將其於九十年二月十六日向被上訴人所訂購電腦設備二
    十四套中之三套退回被上訴人公司而已；經查本件上訴人確有於九十年七月九日
    經由訴外人金眾股份有限公司（以下簡稱金眾公司）委託訴外人聯戰汽車貨運有
    限公司（以下簡稱聯戰公司），將其向被上訴人公司於九十年二月十六日所購之
    個人電腦主機三部，以貨運方式退還予被上訴人公司設於台中市○○路三六一號
    十樓之營業處所之事實，已據上訴人於本院審理時陳述在卷，並有其所提出之金
    眾公司出具之證明書一紙及聯戰公司出具之送貨單影本二紙附卷可按（本院卷第
    四十至四十二頁）；再參諸被上訴人對於前揭證明書及送貨單等文書內容之真正
    亦不爭執以觀，自屬真實。因之上訴人辯稱：其已將該批電腦設備二十四套中之
    三套退回予被上訴人公司，當應自給付之款項中扣除等語，尚非虛妄，應堪採信
    。次查上訴人於九十年七月九日經由訴外人金眾公司委託訴外人聯戰公司，以貨
    運方式退還予被上訴人公司之三部個人電腦主機，依當時之價格為七萬八千零四
    十九元之事實，亦據上訴人於本院審理時陳述在卷，且為被上訴人於本院審理時
    所不爭執，自亦屬真實。從而上訴人主張其僅對被上訴人負有五十九萬一千八百
    七十元之債務，被上訴人所請求之金額自應扣除上訴人前揭退貨部分之七萬八千
    零四十九元等語，尚於法有據。
六、綜上所述，被上訴人主張上訴人先後於九十年二月十六日及同年二月二十日，向
    被上訴人訂購電腦設備二批，金額分別為六十二萬四千三百九十八元及四萬五千
    五百二十一元，總計為六十六萬九千九百一十九元；而被上訴人已將貨物交給上
    訴人收受完畢。嗣因上訴人未交付價金，經被上訴人催討，上訴人始於九十年七
    月二十日與被上訴人簽立和解契約，約定上訴人應於九十年八月二十日前就第一
    筆貨款即六十二萬四千三百九十八元部分完成退貨，至退貨規格則依當時出貨標
    準，如有缺失則願依現金原價賠償；至於第二筆貨款四萬五千五百二十一元，上
    訴人則承諾於八月二十日前以現金支付；惟屆期上訴人既未付款，亦未將貨品退
    還予被上訴人；爰本於和解契約作用之貨款給付請求權之法律關係，於請求判命
    上訴人應給付被上訴人五十九萬一千八百七十元，及自九十年八月二十一日起至
    至清償日止，按年息百分之五計算法定遲延利息之範圍內，為有理由，應予准許
    。至被上訴人逾此部分之請求即七萬八千零四十九元，為無理由，應予駁回；且
    被上訴人就此部分假執行之聲請亦失所附麗，應併予駁回。原審就超過上開應准
    許部分，為上訴人敗訴之判決，並依被上訴人之聲請，酌定相當金額而准為假執
    行之宣告，自有未洽。上訴人上訴意旨指摘原判決此部分為不當，求予廢棄改判
    ，為有理由。爰由本院將原判決關於此部分予以廢棄，並改判如主文第二項之所
    示。
七、據上論結，本件上訴為有理由，依民事訴訟法第四百五十條及第七十八條，判決
    如主文。
中　　　華　　　民　　　國　　九十一　　年　　 十二 　　月　　　十　　　日
　　　　　　　　　　　　　　　　　　臺灣高等法院臺南分院民事第一庭
~B1審判長法官　王　　惠　　一
~B2　　　法官　蘇　　清　　恭
~B3　　　法官　張　　世　　展
右為正本係照原本作成。
不得上訴。
中　　　華　　　民　　　國　　九十一　　年　　 十二 　　月　　　十一　　日
~B法院書記官　廖　　英　　琇
